最高法院刑事判決　　　　　　九十六年度台上字第五八九０號
上　訴　人　台灣高等法院檢察署檢察官
上　訴　人
即　被　告　甲○○
上列上訴人等因被告擄人勒贖案件，不服台灣高等法院中華民國
九十四年三月二日第二審更審判決（九十三年度上更(一)字第六一
一號，起訴案號：台灣士林地方法院檢察署九十二年度偵字第一
０三五、一二一三、二四四一、二八五六、三０三一、三五六五
號），提起上訴，本院判決如下：
    主  文
原判決關於甲○○部分撤銷，發回台灣高等法院。
    理  由
本件原判決撤銷第一審關於上訴人即被告甲○○（下稱被告）擄
人勒贖部分之判決，改判仍論其共同意圖勒贖而擄人罪，處有期
徒刑柒年，褫奪公權肆年，併諭知適當之從刑；固非無見。
惟查：(一)、有罪判決書所記載之犯罪事實，為判斷其適用法令當
否之準據，法院應將依職權認定與論罪科刑有關之事實，翔實記
載，然後逐一說明其憑以認定之證據，並使事實認定與理由說明
互相適合，方為合法。倘若事實認定與理由說明，不相一致，或
事實或理由之記載，前後齟齬，按諸刑事訴訟法第三百七十九條
第十四款後段規定，均屬判決理由矛盾，當然為違背法令。原判
決事實欄認定侯宏吉與曾志傑（以上二人已判刑確定）商議架擄
「周耿民」向其家人勒贖，目標新台幣（以下除標明幣別外，均
為新台幣）五百萬元、及美金五十萬元，乃推由曾志傑另行招募
綽號「鴨子」蘇蔡團（已判刑確定）及甫滿十八歲綽號「石頭」
之被告加入，約定事成後給予蘇蔡團、被告每人各一百萬元作為
酬勞，蘇蔡團、被告乃應允之。旋由侯宏吉、曾志傑先至台北縣
汐止市周耿民住所勘查地形二次，曾志傑又自行往白沙灣公司查
看，並由侯宏吉先行出資三萬元交予曾志傑購買作案工具。惟民
國九十二年一月十四日晚上九時許，曾志傑、蘇蔡團、侯宏吉及
被告等四人，卻進入白沙灣公司開放園區內周耿民之兄周耿弘居
住之建築物內，擄走「周耿弘」勒贖等情。如果無訛，被告與侯
宏吉等人最初擄人勒贖之對象究竟係周耿民抑或周耿弘？其等何
時起意擄周耿弘勒贖，而為犯意之聯絡？彼等擄人勒贖之對象（
客體）有無錯誤？原審未予究明論述，遽謂侯宏吉、曾志傑、蘇
蔡團、被告自始即基於擄人勒贖之犯意，意圖為不法得財綁架周
耿弘而向其家屬勒取贖金云云（見原判決理由壹、第六項），尚
嫌速斷，其審理猶有未盡，並有理由矛盾之違誤。(二)、被告始終
辯稱僅單純討債，否認有擄人勒贖之犯意。原判決認定侯宏吉與
曾志傑商議架擄周耿民向其家人勒贖後，推由曾志傑另行招募蘇
蔡團及被告加入等情。理由欄則說明縱被告及蘇蔡團初始係以妨
害自由之犯意而為參與，就侯宏吉、曾志傑所為之擄人勒贖犯行
，難謂無於嗣後變更犯意，而基於擄人勒贖犯意續予參與犯行等
語。究竟被告係以非法討債或擄人勒贖之犯意加入前開犯行？原
判決之認定、論述不明，尚不足為適用法令之依據，亦有可議。
(三)、原判決認定被告等於侵入周耿弘居住處所，下手擄周耿弘前
，意外遭外籍勞工 Balmadres Imelda Villarin（下稱伊曼達）
發現，侯宏吉為免打草驚蛇，即抓住伊曼達右手臂對其施強暴、
脅迫，控制伊曼達行動自由後，伊曼達乘機掙脫逃離，侯宏吉隨
後持開山刀追出，蘇蔡團見狀前往支援，伊曼達於屋外奔逃時，
不慎跌倒，遭侯宏吉、蘇蔡團抓住，押回屋內加以控制，非法剝
奪伊曼達行動自由，另曾志傑及被告對周耿弘施強暴、脅迫，於
侯宏吉、蘇蔡團將伊曼達押回屋內後，共同擄走周耿弘對其家屬
勒贖等情。如果無訛，被告對於侯宏吉、蘇蔡團非法剝奪伊曼達
自由部分，究竟有無犯意聯絡？能否謂被告僅有擄人勒贖之故意
，對於妨害伊曼達行動自由部分有無犯意聯絡？尚非無疑。茍被
告對剝奪伊曼達行動自由部分應共負其責，則其犯行侵害二個犯
罪客體之法益，於擄人勒贖外，對伊曼達尚成立妨害自由之罪，
原判決遽謂被告等所為妨害伊曼達行動自由部分之行為，應為擄
周耿弘勒贖之行為所吸收，不另論罪，亦有未合。檢察官及被告
上訴意旨分別指摘原判決不當，尚非全無理由，應認原判決關於
甲○○部分仍有撤銷發回更審之原因。
據上論結，應依刑事訴訟法第三百九十七條、第四百零一條，判
決如主文。
中　　華　　民　　國　九十六　年　 十一 　月　　七　　日
                      最高法院刑事第十二庭
                          審判長法官  洪　文　章
                                法官  王　居　財
                                法官  郭　毓　洲
                                法官  黃　梅　月
                                法官  邱　同　印
      本件正本證明與原本無異
                                      書  記  官
中　　華　　民　　國　九十六　年　 十一 　月 　十三 　日
                                                      Ｅ
